臺灣板橋地方法院民事判決　　　　　　　　　　　　　九十三年度小上字第六九號
　　上　訴　人　乙○○
　　被 上 訴人　甲○○
右當事人間請求給付生活費事件，上訴人對於民國九十三年五月二十一日本院板橋簡
易庭易庭九十三年度板小字第一四二五號第一審判決提起上訴，本院判決如左：
    主      文
上訴駁回。
第二審訴訟費用新台幣壹仟伍佰元由上訴人負擔。
    事實及理由
一、按對於小額程序第一審判決之上訴，非以其違背法令為理由，不得為之；依上訴
    意旨足認上訴為無理由者，其第二審判決得不經言詞辯論為之，民事訴訟法第四
    百三十六條之二十四第二項、四百三十六條之二十九第二款分別定有明文。
二、本件上訴人於原審提起小額訴訟主張：依民國（下同）九十一年六月二十六日公
    布增訂之民法第一千零三條之一第一項規定，家庭生活費用，除法律或契約另有
    約定外，由夫妻各依其經濟能力、家事勞動或其他情事分擔之。本件被上訴人為
    上訴人之妻，兩造間有口頭約定被上訴人按月向上訴人給付家庭生活費用新台幣
    （下同）三萬五千元，且被上訴人亦自九十一年十二月起，按月於每月始日匯款
    入上訴人郵局帳戶內。惟被上訴人自九十三年二月一日起無正當理由拒絕給付家
    庭生活費用，故依法提起本件訴訟。而兩造間係以口頭方式為上開約定，因夫妻
    間互相協力保持共同生活之圓滿及幸福，殊無以書面契約約定家庭生活費用負擔
    之理，上訴人就此提出帳戶明細，以證明兩造間確有此一債權債務關係存在，且
    帳戶明細亦可證明上訴人確將被上訴人按月匯入之家庭生活費用使用於支付家庭
    生活開支（電信費用、水費、電費）。另上訴人於原審所提出之單據十五張影本
    ，係自九十二年七月間起至九十三年二月間止，兩造搬遷至台北縣板橋市○○路
    ○段一八二巷三弄七九號十六樓共同生活期間所生之家庭生活費用支出證明，因
    係由上訴人支付，故收據明細均由上訴人保管，不料於九十三年二月十三日，被
    上訴人基於妨害上訴人證據使用之故意，竟將上開收據據為己有（證物原本附於
    台灣台北地方法院檢察署偵查案卷中）等語。原審以：被上訴人既否認兩造間有
    何家庭生活費用負擔之約定，而雖被上訴人曾匯款至上訴人帳戶及上訴人繳納各
    種費用乃夫妻日常生活互為代理處理家庭瑣事，尚難因而推定雙方有約定被上訴
    人應按月向上訴人給付家庭生活費用，認為上訴人就該有利於己之事實，未能舉
    證以實其說為由，判決駁回上訴人之請求。上訴人對小額程序之第一審判決提起
    本件上訴，核其上訴狀所載之上訴理由，無非指稱：按「取捨證據，認定事實固
    屬事實審法院之職權，惟法院為判決時，應斟酌全辯論意旨及調查證據之結果，
    以判斷事實之真偽，不得摭拾筆錄中前後不符之片段記載，為認定事實之依據，
    或其判斷，苟竟與經驗法則不符，均難謂為非屬違背法令」，最高法院八十五年
    度台上字第二六九四號裁判要旨參照。本件被上訴人匯款至上訴人帳戶並非偶一
    為之，由卷附上訴人郵局存摺得知，被上訴人自九十一年十二月起至九十三年一
    月止，均按月匯款三萬五千元至上訴人該帳戶。如果兩造間無此約定，何以被上
    訴人每個月均匯相同金額、且長達十四個月均如數固定匯款？可見兩造之間雖無
    書面約定，惟衡諸經驗法則，亦足以確認兩造間本有該按月匯款三萬五千元之合
    意存在。原判決未能斟酌前揭卷附證據資料，逕為駁回上訴人第一審之訴，其判
    決有違背法令等語。
三、按當事人主張有利於己之事實者，就其事實有舉證之責任，民事訴訟法第二百七
    十七條前段定有明文。本件上訴人於原審係主張兩造間有家庭生活費用負擔之約
    定，基於該約定而為請求。另按當事人於小額訴訟第二審程序不得提出新攻擊或
    防禦方法，民事訴訟法第四百三十六條之二八定有明文，是本院僅就上訴人於原
    審已提出之證據為認定。經查：上訴人於原審主張被上訴人自九十一年十二月起
    至九十三年一月止，有按月匯款三萬五千元至上訴人帳戶內之事實，被上訴人對
    其於前揭期間有按月匯款之客觀事實固不爭執（見原審卷被上訴人於九十三年五
    月十二日所提答辯(一)狀），惟否認兩造間有何給付家庭生活費用之約定，辯稱：
    此係因被上訴人自九十一年十二月起至九十三年一月止，按月「借貸」上訴人三
    萬五千元等語。查上訴人固於原審提出郵局存摺影本為證，然依其所提出之存摺
    影本所顯示：九十一年十二月二十三日「無摺存款」一萬五千元，九十二年
    一月一日「甲○○跨行轉入」二萬元，同年一月二十七日「無摺存款」三萬五
    千元，同年二月二十五日「甲○○跨行轉入」三萬五千元，同年三月三十一
    日「無摺存款」一萬五千元，同年四月三日「無摺存款」二萬元，同年四月
    二十九日「跨行轉入」三萬五千元，同年五月三十日「跨行轉入」三萬五千元
    ，同年七月一日「跨行轉入」三萬五千元，同年八月一日「無摺存款」三萬
    五千元，同年九月一日「跨行轉入」三萬五千元，同年十月一日「無摺存款
    」三萬五千元，同年十一月三日「跨行轉入」三萬五千元，同年十二月一日
    「跨行轉入」三萬五千元，九十三年一月二日「「無摺存款」三萬五千元（詳
    支付命令卷內上訴人所提出之存摺影本）。依上可知，該上訴人之郵局帳戶於九
    十一年十二月份僅有一萬五千元之存入，九十二年一月份則為被上訴人跨行轉入
    二萬元，金額均與上訴人所言每月為三萬五千元不符；且其中之九十二年六月份
    查無一筆三萬五千元金額之入帳，則是否果如有上訴人所稱之兩造間有被上訴人
    按月給付上訴人家庭生活費用三萬五千元之約定，已非無疑。其次，該郵局存摺
    影本僅能證明被上訴人有陸續於上開時間將金錢匯款或存入至被上訴人帳戶之事
    實，惟匯款或存入款項之原因不一而足，未必即係基於家庭生活費用負擔之約定
    而為，被上訴人既否認與上訴人間有何家庭生活費用負擔之約定，上訴人復未能
    就兩造間有此合意再為舉證證明，自不能認為兩造間有上開約定之存在，是上訴
    人請求被上訴人給付家庭生活負擔三萬五千元，尚屬無據。
四、綜上所述，上訴人主張依兩造間家庭生活費用負擔之約定，請求被上訴人給付三
    萬五千元及自支付命令送達之翌日起至清償日止之法定遲延利息，為無理由，應
    予駁回。原判決為上訴人敗訴之判決，認事用法均無不合，並無何違背經驗法則
    之處。本件依上訴狀所表明之上訴理由，其指摘原審判決違背法令，求予廢棄改
    判，為無理由，爰不經言詞辯論，以判決駁回之。
五、訴訟費用之負擔：經查本件上訴費用為一千五百元，應由上訴人負擔，爰確定如
    主文第二項所示。
六、據上論結，本件上訴為無理由，依民事訴訟法第四百三十六條之二十九第二款、
    第四百三十六條之三十二第二項、第四百四十九條第一項、第七十八條、第四百
    三十六條之十九第一項，判決如主文。
中　　　華　　　民　　　國　　九十三　　年　　　七　　　月　　 三十 　　日
                                臺灣板橋地方法院民事第一庭
                                    審判長法  官
                                          法  官
                                          法  官
右為正本係照原本作成
本裁定不得抗告
中　　　華　　　民　　　國　　九十三　　年　　　七　　　月　　 三十 　　日
                                          書記官  蔡亦鈞
